臺灣高等法院高雄分院民事判決　　　　　95年度上易字第68號
上　訴　人　甲○○
訴訟代理人　薛西全律師
　　　　　　盧兆民律師
　　　　　　劉妍孝律師
　　　　　　邱國逢律師
被　上訴人　高雄縣岡山鎮農會
法定代理人　乙○○
訴訟代理人　丙○○
被　上訴人　丁○○
上列當事人間因第三人異議之訴事件，上訴人對於中華民國95年
3 月31日臺灣高雄地方法院93年度訴字第2327號第一審判決提起
上訴，本院於96年1月3日辯論終結，判決如下：
    主  文
原判決關於駁回上訴人後開第二項之訴及訴訟費用之裁判，均廢
棄。
臺灣高雄地方法院九十二年度執字第二九二九一號執行事件，就
拍賣座落高雄縣燕巢鄉○○段第六五四、六五六地號土地上未保
存登記地上物所得價金新台幣伍拾肆萬肆仟元，應交付上訴人。
第一、二審訴訟費用由被上訴人負擔。
    事實及理由
一、被上訴人高雄縣岡山鎮農會（下稱岡山鎮農會）之法定代理
    人已變更為陳水河，乙○○聲明承受訴訟，核無不合，應予
    准許。
二、上訴人起訴主張：伊父親林長植於民國（下同）56年間經被
    上訴人丁○○之父親黃添壽同意，於高雄縣燕巢鄉○○段第
    654 、656 號土地（下稱系爭土地重測前為援巢中段第489-
    2 、489-3 地號）上興建如附圖A 、B 、C 所示未保存登記
    建物（下稱系爭建物），林長植於67年11月10日死亡，系爭
    建物由伊1 人繼承，丁○○於80年間取得系爭土地將系爭土
    地設定抵押權予岡山鎮農會。嗣因丁○○未能按期清償借款
    ，經岡山鎮農會聲請強制執行，查封系爭土地及建物，而由
    訴外人潘福照、潘明來拍定，系爭建物之拍定價格為新台幣
    （下同）544,000 元，原審法院已發權利移轉證明書予潘福
    照2 人，系爭建物之價金尚未分配，爰依強制執行法第15條
    ，並參酌司法院33年院字第2776號解釋，提起第三人異議之
    訴，聲明：原審法院92年度執字第29291 號強制執行事件，
    就坐落系爭土地上之系爭建物所拍定之價金544,000 元應交
    付上訴人。
三、(一)被上訴人岡山鎮農會則以：系爭建物非上訴人所有，上訴
    人不得請求交付拍賣價金等語，資為抗辯。(二)丁○○則以：
    兩造為表兄弟，系爭建物係伊父親黃添壽於56年間興建，無
    償供林長植作為雞舍、豬舍及倉庫使用，上訴人並非所有權
    人等語，資為抗辯。
四、原審為上訴人敗訴之判決，上訴人不服，提起上訴，請求：
    (一)原判決廢棄。(二)臺灣高雄地方法院民事執行處92年度執字
    29291 號執行事件，就座落於系爭土地上之系爭建物所拍定
    之價金544,000 元，應交付上訴人。(三)上訴人願供擔保，請
    准宣告假執行。被上訴人則請求駁回上訴。
五、兩造不爭執事項：
  (一)岡山鎮農會於92年7 月間對丁○○聲請強制執行，查封系爭
    土地及建物。
  (二)上開房地經潘福照、潘明來於93年9 月29日以8,452,200 元
    拍定，並繳清價金，系爭建物之拍賣價金為544,000 元。
  (三)執行法院於93年11月間發給權利移轉證明書，上開544,000
    元價金尚未分配。
六、上訴人聲請意旨略以：本院95年度上字第67號請求回復所有
    權事件之訴訟標的法律關係，為本件請求之先決問題，請於
    該請求回復所有權事件判決前，裁定停止本件訴訟程序。查
    本件上訴人請求交付拍賣價金，有無理由，本院得自行調查
    認定，無停止訴訟程序之必要，上訴人聲請裁定停止訴訟程
    序，不應准許，合先明。
七、本院判斷：
  (一)系爭建物是否為林長植出資興建？
    1.上訴人主張系爭建物為其父林長植於56年間所興建，林長
      植死亡後，由其繼承取得所有權等情，提出其與被上訴人
      丁○○署名之協議書、用電戶基本資料暨繳費收據、繳納
      自來水水費收據、照片7 張、房屋稅籍證明書為證（原審
      卷第15至17、26、27、73至77頁），證人即上訴人之兄林
      龍耀證稱：分家時上訴人年紀尚小，而與父母同住，系爭
      建物係其父親興建，用來養雞鴨，由上訴人繼承；證人即
      上訴人之姊林玉雲證稱：上訴人是最小的弟弟，分家後上
      訴人與父母同住，父親過世後其他財產及債務由上訴人繼
      承，系爭建物是父親興建（原審卷第228 至230 頁）及證
      人即系爭土地之鄰地所有人潘萬松在本院95年度上字第67
      號回復所有權事件準備程序中證稱系爭雞寮、豬棚是林長
      植蓋的，當時要鑑界有通知伊等語（影印筆錄見本院卷第
      98頁），高雄縣燕巢鄉公所於82年間，為辦理道路拓寬，
      就系爭土地上之地上物之補償，亦認定該地上物為上訴人
      所有，而以上訴人為發放補償金之對象，亦有燕巢鄉公所
      支出清冊及相關憑證資料可稽（本院卷第75至93頁）。
    2.依上訴人所提伊與丁○○簽訂之協議書（原審卷第15至17
      頁）第1 項約定意旨，丁○○應將其所有燕南段第656 地
      號土地一部分，即上訴人所有燕巢鄉南燕村中生巷16號房
      屋所坐落之土地，分割予上訴人，作為自上訴人取得系爭
      地上物之價。而丁○○於85年9 月2 日確將上開土地部分
      分割登記為燕南段第656-1 地號（原審卷第12至14頁），
      雖丁○○嗣未履行協議，將該分割之土地，移轉登記予上
      訴人，但該分割與上開協議之約定相符（即含上述中生巷
      16號不動產坐落之土地），該協議書丁○○簽名下指紋及
      騎縫之指紋與丁○○當庭按捺之指紋經送請內政部警政署
      刑事警察局（下稱刑事警察局）鑑定，鑑定協議書上指紋
      因紋線不清無法比對，（刑事警察局94年9 月30日刑紋字
      第0940146241號鑑驗書附卷；原審卷第151 頁），是上開
      指紋係因紋線不清無法比對，並非經鑑認非屬丁○○指紋
      。至該協議書上「丁○○」之簽名，與丁○○於原審及其
      簽署之其他文件切結書所簽字跡（原審卷第30至32、73、
      97、129 、233 頁），前者字體較正楷，後者近草書及有
      簡體書寫，無從依筆勢或書寫神韻辨認是否出於同一人筆
      跡，然再參以該協議書所載之見證人林能淵證稱：當初是
      上訴人找我與丁○○談，丁○○於簽立協議書時有在場，
      有親自看到上訴人與丁○○按指印等語（原審卷第92至95
      頁），與前述（即1 所載）綜合判斷，堪認該協議書係丁
      ○○與上訴人所簽訂。至於上訴人主張系爭建物係其父親
      興建，與協議書前言記載：「．．．由立協議書人甲○○
      （以下簡稱乙方）．．建築雞舍及豬舍等使用」之語意未
      盡相符乙情，只不過省略上訴人所有之系爭房屋係繼承自
      其父親而已。及該協議書記載：「茲經甲乙雙方協議，由
      甲方（即丁○○）收回．．．。」另第3 條約定：「甲方
      願意補償乙方地上物等建築費用新台幣柒佰伍拾萬元」等
      語，該「收回」二字，當係表示丁○○願補償建築費用，
      向上訴人購買系爭建物之意，上開用語，顯係書寫協議書
      內容時，用字未精準所致，不能因此而以此害意，而否認
      協議書之真實。
    3.由上所述，系爭建物為林長植所興建取得所有權，而為上
      訴人繼承取得，應可認定。
  (二)上訴人可否請求交付系爭建物之拍賣價金？
    按「．．．執行標的物經拍賣終結而未將其賣得價金交付債
    權人時，對於該執行標的物之強制執行程序，不得謂已終結
    ，第三人仍得提起異議之訴，但已終結之拍賣程序不能依此
    項異議之訴有理由之判決予以撤銷。故該第三人僅得請求交
    付賣得價金，不得請求撤銷拍賣程序。」（司法院33年院字
    第2776號解釋參照），系爭建物為上訴人所有，已如前述，
    丁○○於80年間取得系爭土地之所有權，並將系爭土地設定
    抵押權予岡山鎮農會。因丁○○未能按期清償借款，經岡山
    鎮農會聲請強制執行（92年度執字第29291 號），查封系爭
    土地及建物，而由潘福照、潘明來拍定，系爭建物之拍定價
    格為544,000 元，原法院已發權利移轉證明書予潘福照2人
    （本院卷第112 至115 頁），而系爭建物拍賣之價金尚未分
    配，為兩造不爭執，上訴人依強制執行法第15條及上開司法
    院解釋意旨，請求原法院92年度執字第29291 號強制執行事
    件，就系爭建物所拍定之價金544,000 元交付上訴人，自屬
    有據。
八、綜上所述，上訴人請求原法院92年度執字第29291 號執行事
    件，就系爭建物拍定之價金544,000 元，交付上訴人，應予
    准許。原審為上訴人敗訴之判決，尚有未合，上訴意旨求予
    廢棄為有理由，爰廢棄改判如主文第2 項所示。又本判決所
    命給付，未逾150 萬元，不得上訴第三審，勿庸為假執行之
    宣告併此明。
據上論結，本件上訴為有理由，依民事訴訟法第450 條、第78條
，判決如主文。
中　　華　　民　　國　　96　　年　　1 　　月　　17　　日
                            民事第六庭
                                審判長法官   許明進
                                法      官   謝肅珍
                                法      官   張明振
以上正本證明與原本無異。
本判決不得上訴。
中　　華　　民　　國　　96　　年　　1 　　月　　18　　日
                                書  記  官   黃琳群
                                                   A
